【裁判字號】    98,訴,93
【裁判日期】    980316
【裁判案由】    偽造文書
【裁判全文】
臺灣苗栗地方法院刑事判決                98年度訴字第93號
公  訴  人  臺灣苗栗地方法院檢察署檢察官
被      告  甲○○
                    國民身分證.
                    （另案於臺灣臺北監獄臺北分監執行中）
上列被告因偽造文書案件，經檢察官提起公訴（97年度偵緝字第
276 號），本院依簡式審判程序判決如下：
    主  文
甲○○犯行使偽造私文書罪，累犯，處有期徒刑捌月；偽造於舉
發違反道路交通管理事件通知單（壹式參聯）及另紙通知聯背面
上之「乙○○」署押共肆枚，均沒收。
    事實及理由
一、犯罪事實：
    甲○○於民國97年1 月8 日22時54分許，駕駛車牌號碼5106
    - TQ號自用小客車，沿國道三號高速公路由南向北行駛，行
    經329 公里處（即臺南縣六甲鄉）時，因違規超速為警攔檢
    ，詎甲○○為掩飾其真正身分以脫免行政罰責，竟基於行使
    偽造私文書之犯意，冒用「乙○○」名義，於「內政部警政
    署國道公路警察局公警局交字第Z00000000 號舉發違反道路
    交通管理事件通知單」（下稱舉發單）之通知聯（該通知單
    為1 式3 聯，分別為通知聯、移送聯及存根聯，駕駛人於通
    知聯簽名後，複寫於其餘2 聯）收受通知聯者簽章欄，偽造
    「乙○○」署押3 枚，並於另紙舉發單背面書寫「乙○○」
    姓名、生日、國民身分證統一編號、地址等資料並捺按指紋
    ，其偽造表示係「乙○○」本人收受該舉發單通知聯之私文
    書，旋復將該舉發單之移送聯、存根聯交還填單取締之警員
    收執而為行使，足生損害於乙○○本人、道路交通管理及警
    察機關對交通違規駕駛者處罰之正確性。嗣因乙○○到案說
    明並非其本人後，經警以甲○○捺印指紋送內政部警政署刑
    事警察局比對後循線查獲，並扣有前開舉發單移送聯、存根
    聯及書寫乙○○基本資料並捺按指紋之另紙舉發單。
二、證據名稱：
（一）被告於本院審理時之自白。
（二）證人即被害人乙○○於警詢時之證述。
（三）偽造於舉發違反道路交通管理事件通知單（移送聯、存根
      聯）及另紙通知聯背面上之「乙○○」署押共3 枚及指紋
      1 枚。
（四）內政部警政署刑事警察局97年6 月12日刑紋字第09700852
      32號指紋比對鑑驗書1 份。
三、量刑理由：
  (一)罪名及罪數：
    按在舉發違反道路交通管理事件通知單「收受通知聯者簽章
    」欄內偽簽他人姓名，自不待依據習慣或特約，單從形式上
    觀察，即足以知悉係表示由他人名義出具領收通知聯之證明
    ，此與事先在印妥內容之收據上偽簽他人姓名之情形，無分
    軒輊，當然屬於刑法第210 條所稱之私文書。又按在違反道
    路交通管理事件通知單之收受通知聯者簽章欄偽簽他人署押
    即係表示已收到該通知單之意思，復將該通知單交由警員處
    理，顯然對該文書之內容有所主張，自有行使之意思（最高
    法院83年度臺上字第6631號判例、87年度臺上字第7 號判決
    意旨參照）。被告在上開通知單上偽造「乙○○」署名，已
    表示「乙○○」本人已收受員警所交付上開通知單之用意，
    屬私文書，被告完成前揭偽造私文書後，持交員警，而主張
    該文書內容，自有行使之意思，核其所為，係犯刑法第216
    條、第210 條之行使偽造私文書罪。被告偽造署押之行為，
    係屬偽造私文書之部分行為，且其偽造私文書之行為，復為
    行使之高度行為所吸收，均不另論罪。
  (二)累犯加重：
    又其前因違反槍砲彈藥刀械管制條例、違反毒品危害防制條
    例等案件經法院分別判處有期徒刑1 年3 月、5 月、3 月、
    8 月、7 月，並定應執行刑為有期徒刑2 年10月，嗣於95年
    3 月7日 縮短刑期假釋出監付保護管束，並於同年10月16日
    假釋期滿未經撤銷視為執行完畢，有臺灣高等法院被告前案
    紀錄表在卷可稽。茲被告受徒刑之執行完畢，5 年以內故意
    再犯有期徒刑以上之罪，為累犯，應依刑法第47條第1 項規
    定，加重其刑。
  (三)量刑及沒收：
    爰審酌被告之犯罪動機、目的、手段，冒「乙○○」之名應
    訊，浪費國家追訴犯罪機關資源，並生損害於警察機關對道
    路交通管理處罰事件管理之正確性及被冒名之人，惟其犯後
    坦承犯行等一切情狀，量處如主文所示之刑。又前開舉發單
    收受通知聯者簽章欄上之「乙○○」署押3 枚、另紙舉發單
    背面之「乙○○」簽名署押，均依刑法第219 條規定，宣告
    沒收之。
四、其他說明：
    按本件被告於另紙舉發單背面書寫「乙○○」之年籍資料並
    捺按指紋，核屬補充前開文書資料之性質，基此，其上偽造
    「乙○○」之簽名，應依法為沒收之諭知。另查，舉發單為
    1 式3 聯，其中由被告收執之通知聯雖未扣案，然查無其他
    客觀證據足以顯示其業已滅失，仍應依法宣告沒收，附此敘
    明。
五、應適用之法條：
    刑事訴訟法第273 條之1 第1 項、第299 條第1 項前段、第
    310 條之2 、第454 條第1 項，刑法第216 條、第210 條、
    第47條第1 項、第219 條。
六、如不服本判決，應自收受判決之日起10日內，向本院提出上
    訴狀。
本案經檢察官洪清秀到庭執行職務。
中    華    民    國    98    年    3     月    16    日
                  刑事第二庭  法  官  楊  清  益
以上正本證明與原本無異。
如不服本判決應於送達後10日內向本院提出上訴狀（應抄附繕本
），其未敘述上訴理由者，應於上訴期間屆滿後20日內補提理由
書狀於本院，上訴於臺灣高等法院臺中分院。告訴人或被害人如
對於本判決不服者，應具備理由請求檢察官上訴，其上訴期間之
計算係以檢察官收受判決正本之日期為準。
                              書記官  蕭  雅  文
中    華    民    國    98    年    3     月     16   日
附錄本案論罪科刑法條全文 :
刑法第216 條：
行使第210 條至第215 條之文書者，依偽造、變造文書或登載不
實事項或使登載不實事項之規定處斷。
刑法第210 條：
偽造、變造私文書，足以生損害於公眾或他人者，處5 年以下有
期徒刑。


司法院資訊處製作；財團法人民間司法改革基金會備份。
